臺灣臺南地方法院行政訴訟判決
                                      109年度交字第166號
原      告  沈炳憲    
被      告  桃園市政府交通事件裁決處
                        設桃園市○○區○○路00號7至8樓
代  表  人  張丞邦      住同上
訴訟代理人  黃慧婷律師  住同上
上列當事人間交通裁決事件，原告不服被告中華民國（下同）10
9 年9 月21日桃交裁罰字第58-SX0000000號裁決，提起行政訴訟
，本院判決如下：
    主      文
一、原告之訴駁回。
二、訴訟費用新臺幣300元由原告負擔。
    事實及理由
壹、程序方面：原告不服被告所為道路交通管理處罰條例第8 條
    的裁決而提起撤銷訴訟，依行政訴訟法第237 條之1 ，應適
    用交通裁決事件訴訟程序。本件因卷證資料已經明確，本院
    依同法第237 條之7 規定，不經言詞辯論，直接裁判。
貳、實體方面：
一、爭訟概要：原告於109 年4 月14日17時30分許，駕駛車牌號
    碼000-000 號普通輕型機車，行經臺南市新營區復興路與長
    榮路口，因有駕車行經有燈光號誌管制之交岔路口闖紅燈行
    為，經臺南市政府警察局新營分局員警製單舉發。嗣原告向
    被告提出申訴，被告請舉發單位調查結果，仍認原告有前揭
    違規行為，遂於109 年9 月21日以其違規事證明確，依道路
    交通管理處罰條例第53條第1 項及第63條第1 項第3 款規定
    ，裁處罰鍰新臺幣1,800 元，並記違規點數3 點。原告不服
    ，遂提起本訴訟。
二、原告起訴主張及聲明：
(一)主張要旨：原告騎車出新營交流道機車引道出口往東方向，
    停等紅綠燈，見正前方位於機車道上方號誌由紅轉綠，我便
    向前行，被員警攔下開單。此號誌原來只有一只，位於最旁
    邊空地上方，後來李宗翰議員為汽機車分流，建議增設號誌
    ，但是台南市交通局新營區設計者陳先生為便宜行事，而直
    接將原來號誌延長成一直線，而如此汽車號誌就變成位於機
    車道正上方。雖有文字說明，但一時之間仍令用路人難以辨
    識，進而造成誤判以為是機車燈號，雖經過多次向桃園市交
    通事件裁決處陳情，但最後公文事件都會落在此延長燈號設
    計者，也就是台南市交通局新營區設計者陳先生手中，進而
    屢屢遭他駁回，如此球員兼裁判做法我也只能接受，且此位
    陳先生一直以公務員本位主義心態，認為只要不違反法規，
    並以道路交通標誌標線號誌設置規則第221 條來解釋符合規
    範，但其條文第三點明確表明需讓用路人清楚辨認為原則，
    但事實上台南市交通局新營此一設置，卻讓許多人無法即時
    辨識進而誤闖紅燈；於是最後無奈，我便向台南市交通局申
    請會勘，因我要上班，委請李宗翰議員代為會勘，經大家會
    勘協調後，決意將機車號誌更改位置並以直立式下放讓用路
    人容易辨識。但其實此種方式，其它地方早皆如此施作方式
    ，就像是永康蔦松高架橋旁出機車引道，因汽機車號誌不易
    辨識即採此做法。同時設於近處的，即剛出機車引道口，說
    雖有設置燈號，但同樣位置過高，機車引道是圓繞彎曲的，
    並非直線可遠處就見，台南市交通局雖說有60公尺視野，但
    以出引道的正常速度，用路人眼睛所見到的為前方交通，並
    非刻意眼睛往上看才見此近處燈號。所以相同的，此近處燈
    號，經大家會勘後也決意多增設2 處下放直立式燈號，讓出
    引道之機車用路人更容易確認燈號，懇請察明並撤銷此罰單
    ，以還用路人公道。
(二)聲明：
 1、原處分撤銷。
 2、訴訟費用由被告負擔。
三、被告答辯及聲明：
(一)答辯要旨：
 1、按道路交通管理處罰條例第4 條第2 項規定：「駕駛人駕駛
    車輛、大眾捷運系統車輛或行人在道路上，應遵守道路交通
    標誌、標線、號誌之指示、警告、禁制規定，並服從執行交
    通勤務之警察或依法令執行指揮交通及交通稽查任務人員之
    指揮。」、第53條第1 項規定：「汽車駕駛人，行經有燈光
    號誌管制之交岔路口闖紅燈者，處新臺幣一千八百元以上五
    千四百元以下罰鍰。」、第63條第1 項第3 款規定略以：「
    汽車駕駛人有下列各款所列條款之一者，除依原條款處罰鍰
    外，並予記點：三、有…第五十三條…情形之一者，各記違規
    點數三點。」。
 2、復按道路交通安全規則第102 條第1 項第1 款規定：「汽車
    行駛至交岔路口，其行進、轉彎，應依下列規定：一、應遵
    守燈光號誌或交通指揮人員之指揮，遇有交通指揮人員指揮
    與燈光號誌並用時，以交通指揮人員之指揮為準。」、道路
    交通標誌標線號誌設置規則第170 條第1 項前段規定：「停
    止線，用以指示行駛車輛停止之界限，車輛停止時，其前懸
    部分不得伸越該線」、第206 條第1 項第5 款第1 目規定：
    「行車管制號誌各燈號顯示之意義如左：五、圓形紅燈（一
    ）車輛面對圓形紅燈表示禁止通行，不得超越停止線或進入
    路口。」。
 3、為促使駕駛人回歸於對標線之認知，同時兼顧執法技術層面
    與大眾接受程度，茲將面對圓形紅燈時超越停止線或闖紅燈
    之認定敘述如后提供參考：（一）車輛面對圓形紅燈時仍逕
    予穿越路口至銜接路段，含左轉、直行、迴轉及右轉（依箭
    頭綠燈允許行駛者除外）即視為闖紅燈之行為。（二）有繪
    設路口範圍者：車輛無視於紅燈警示，有穿越路口之意圖，
    而車身已伸入路口範圍亦視同闖紅燈；若僅伸越停止線而未
    達路口範圍者，則視為不遵守標線指示。（可以處罰條例第
    六十條第三項之規定處分之）（三）無繪設路口範圍者：以
    車輛無視於紅燈號誌，而有穿越路口之企圖，其車身並已伸
    越停止線並足以妨害其他方向人（若有行人穿越道）、車通
    行者亦以闖紅燈論處；若僅車身伸越停止線則以不遵守標線
    指示視之。（四）目前交岔路口已繪設網狀黃線區者暫以該
    範圍視作路口，未繪設者請公路主管機關依內政部警政署六
    十五年二月十六日警署交字第００二四九號函之規定視路況車
    況繪設路口範圍。（五）另路口設有照相設施者並請有關單
    位依會議結論之認定標準配合調整以更能明確認定。（參照
    交通部82年4 月22日交路字第009811號函） 。
 4、查臺南市政府警察局新營分局109 年4 月30日南市警營交字
    第1090213478號函略以：「…本案經舉發員警陳述，於109年
    4 月14日17時30分許在臺南市新營區復興路與長榮路口，親
    眼目睹沈民駕駛UQB-703 號輕機車，沿復興路（西往東方向
    ）於紅燈狀態下直行通過長榮路口，員警見狀依法攔查並當
    場告知闖紅燈之違規，本分局依法舉發並無違誤…」。
 5、按「當場舉發」交通違規並不以攝影或照相存證為其要件，
    亦不以舉發錄影或照片為唯一之證明方法，若舉發員警係親
    眼見聞違規經過，並經以證人之身分具結後為證述，此員警
    證詞仍不失為證明方法之一種。若強求各種交通違規行為均
    需以照片為其裁罰依據，事實上殆不可行，蓋諸多違規行為
    之發生係難以預期，違規狀態稍縱即逝，無法期待舉發員警
    就一瞬間突發之交通違規行為，於發現後能即時攝影取證，
    事實上僅能仰賴舉發員警親身目睹所見為之，別無其他舉證
    之可能，復倘查無其他證據顯示本件舉發員警有誤認或故意
    構陷之情事，自難以舉發員警無法提出其他證據佐證，即認
    其所述不可採信（參照臺灣臺中地方法院行政訴訟判決107
    年度交字第103 號）。再者，舉發機關員警之「目睹」為憑
    ，然依道路交通管理處罰條例第4 條第2 項規定：「駕駛人
    駕駛車輛或行人在道路上，應遵守道路交通標誌、標線、號
    誌之指示、警告、禁制規定，並服從執行交通勤務之警察或
    依法令執行指揮交通及交通稽查任務人員之指揮。」足見警
    察係屬道路交通事件之執行機關。警察既屬執勤機關，故其
    依據執勤當場觀察所得，據為交通裁罰之基礎，本係國家機
    關執法之具體型態之一，自難貶抑簡化認其係屬員警個人之
    「目睹」而不足採信，此由道路交通管理處罰條例第7 條之
    2 亦規定如有當場不能或不宜攔截之情形，得由執法機關「
    逕行舉發」等情，顯見員警依其「目睹」所視，本得作為裁
    罰之基礎，要無疑義。尤其交通違規之態樣眾多，若干違規
    行為本質上均屬瞬間（例如闖紅燈、違規轉彎、未使用方向
    燈、未繫安全帶等），客觀上自難要求執法員警採取科學儀
    器攝錄始得舉發，否則即失國家設置交通員警維持交通秩序
    之目的（參照臺灣臺中地方法院行政訴訟判決106 年度交字
    第173 號） 。
 6、按交通警察製單舉發違反道路交通管理處罰條例所列之違規
    事實，本質上為行政處分，係公務員基於職務上之權力，依
    法就特定之具體事件所為之具公法上效果之單方面行政行為
    ，基於公務員為公法上行為具有公信力之原則，該行政行為
    當可被推定為真正，其據以依法處分之事實認定亦為正確無
    誤，本此公信原則，乃立法者賦予行政機關制定違反道路交
    通事件統一裁罰基準及處理細則，以達其維護交通秩序、安
    全之行政目的。
 7、原告主張該路段號誌令用路人難以辨識一節，道路交通標誌
    標線號誌設置規則第221 條第1 款規定：「行車管制號誌之
    佈設原則如左：一、行車管制號誌至少應有一燈面設於遠端
    左側，且距近端停止線十公尺以上。如係以柱立式設置，應
    有二燈面分設於遠端兩側。但路形特殊時，主管機關得調整
    設置於其他適當位置。二、近端號誌應靠近停止線設置。三
    、號誌佈設以能使各車道駕駛者均能清楚辨認為原則。路幅
    寬廣之道路，必要時得加設號誌燈面，並採門架式或懸掛式
    設置。」，依前述規則及臺南市政府交通局109 年7 月22日
    南市交工字第1090822227號函：「…旨揭違規位址於本市新
    營區復興路與長榮路交岔路口（下稱本路口）。為避免車輛
    交織衝突，109 年3 月上旬於本路口西向東方向增設機慢車
    號誌專用時相，爰於本路口既有遠端號誌桿增設機慢車專用
    號誌燈箱，並設有『機慢車道專用號誌』牌面，經現場檢視燈
    號籍牌面可達到一般公眾可辨識標準…本路口近端為交流道
    機慢車繞行引道出口，該引道因繞行交流道，雖屬複曲線線
    型，惟經現場檢視，車行於引道內至可辨識本路口近端號誌
    之距離尚有65公尺，一般公眾可清楚辨識…」，可知該路段
    號誌設置符合規則，原告應依現場標誌標線指示行止。
 8、又道路交通標誌、標線、號誌，係交通主管機關依道路交通
    狀況及用路人之需要而依法設置，故駕駛人有遵守標誌、標
    線、號誌指示之義務，駕駛人不得僅憑其個人認知或價值判
    斷，或主觀認為其行為不致影響交通秩序、安全，而任意決
    定不予遵守，否則將使交通秩序大亂，非但影響道路交通安
    全及用路人權益，亦將使道路交通標誌、標線、號誌形同虛
    設。而道路設置之標誌，係作為管制交通及維護用路人安全
    極為重要之交通標誌，駕駛人應予遵守。而交通標誌、號誌
    、標線在具體個案情形若無無效、非行政處分或不生效力之
    情形，法院仍應尊重該交通標誌、號誌、標線之構成要件效
    力，而不得介入審查其合法性，而僅能就該對物之一般行政
    處分（即交通標誌、號誌、標線）之構成要件效力所據以作
    成之原處分本身是否有違法之情形加以審查。若在主觀上就
    舉發地點標誌設置有不符合設置規則相關規定而認有不當情
    事，固有循正當行政救濟途徑，向各該路段標誌設置之權責
    主管機關陳述反映，促其檢討改善，或另循訴願、行政訴訟
    之爭訟途徑救濟。惟在該路段之標誌設置未依法定程序變更
    前，所有用路人仍應有遵守之義務。否則，倘若所有汽、機
    車駕駛人見主管機關所設置之標線、標誌或號誌，全憑主觀
    之認知，認為設置不當即可恣意違反，將如何建立道路上所
    劃設標誌、標線或號誌之公信力，交通安全之秩序亦將無從
    建立，其他用路人之生命、財產安全，將失去保障（參照臺
    灣新北地方法院行政訴訟判決105 年度交字第201 號）。
 9、是以，系爭車輛因有「駕車行經有燈光號誌管制之交岔路口
    闖紅燈」之情，是該當道路交通管理處罰條例第53條第1 項
    規定所定要件。
10、綜上所述，本處依法裁處，應無違誤。原告之訴為無理由，
    陳請判決如答辯聲明所載，以維法紀。
(二)聲明：
 1、原告之訴駁回。
 2、訴訟費用由原告負擔。
四、爭點：原告是否構成道路交通管理處罰條例第53條第1 項「
    駕車行經有燈光號誌管制之交岔路口闖紅燈」的違規行為？
五、本院的判斷：
(一)前提事實：本件爭訟概要欄所載之事實，除上列爭點外，業
    經兩造各自陳述在卷，並有附表所示的證據資料可查，洵堪
    認定為真實。
(二)原告客觀上確實構成道路交通管理處罰條例第53條第1 項「
    駕車行經有燈光號誌管制之交岔路口闖紅燈」之違規行為：
 1、應適用的法令：
 (1)道路交通安全規則第102條第1項第1款。
 (2)道路交通標誌標線號誌設置規則第170 條第1 項、第206 條
    第5 款。
 (3)道路交通管理處罰條例第53條第1 項、第63條第1 項第3 款
    。
 (4)行政罰法第7條第1項。
 (5)行政訴訟法第136 條、民事訴訟法第277 條。
 2、前揭爭訟概要欄所載事實，原告於起訴狀內自承有誤闖紅燈
    之行為，且有臺南市政府警察局新營分局109 年4 月14日南
    市警交字第SX0000000 號舉發違反道路交通管理事件通知單
    、原告109 年4 月23日及109 年6 月11日交通違規案件陳述
    書、舉發機關109 年4 月30日南市警營交字第1090213478號
    函等附卷可稽，應堪認定。本件原告雖主張該違規路段號誌
    原來只有一只，位於最旁邊空地上方，後來李宗翰議員為汽
    機車分流，建議增設號誌，但是臺南市政府交通局新營區設
    計者為便宜行事，而直接將原來號誌延長成一直線，而如此
    汽車號誌就變成位於機車道正上方，一時之間仍令用路人難
    以辨識，進而造成誤判以為是機車燈號等語云云，惟道路交
    通標誌、標線、號誌之設置，係主管機關基於整體交通考量
    所為之縝密規劃，目的係為維護道路之秩序及安全，若有設
    置不當情況，亦應先依循行政程序提出救濟，非由民眾逕自
    審查認定是否遵守，倘所有用路人徒憑其個人主觀之認知，
    而認設置不當或違法即可恣意違反而不予遵守，則交通安全
    之秩序將無從建立。況原告既係考領有駕駛執照之駕駛人，
    對於道路交通安全規則、道路交通管理處罰條例之規定應知
    之甚詳，並應確實遵守，如有違反，自應受罰。從而，原告
    以該違規路口號誌標誌設置問題，質疑本件舉發之合法性，
    實不可採。
 3、從行政訴訟法第136 條明定準用民事訴訟法第277 條舉證責
    任分配之規定可知，行政救濟程序舉證責任之分配，不論學
    說或實務早已拋棄早期偏重國家權威性的過時的行政處分「
    公定力」理論，而係自行政訴訟當事人法對等性的觀念出發
    ，認行政救濟程序之舉證責任分配，亦應採行民事訴訟程序
    上舉證責任分配原則。因此，道路交通管理處罰條例科處行
    政罰事件，依據公法爭議之舉證責任分配法則，應先由行政
    機關就其業已履踐相關正當法律程序，以及人民應受處罰之
    客觀違反法令行為，負證明之責；至於原告就行政機關已為
    相當證明之事項，若主張欠缺主觀歸責條件或為其他抗辯，
    則須就其所辯提出反證。惟行政機關對於前開應為舉證事項
    ，非不得以執行查察取締勤務人員，依據調查人證之程序，
    使就親歷事實提供不可替代之證明方法。因為交通違規之舉
    發分為「當場舉發」及「逕行舉發」，由於逕行舉發之受處
    分人並無當場向舉發警員辯駁、陳述意見之機會，故現行法
    制就逕行舉發之條件多所設限（即道路交通管理處罰條例第
    7 條之2 ）；至於當場舉發而非以科學儀器採證之交通違規
    事件，鑑於交通違規事實往往驟然而現、稍縱即逝，若一律
    要求舉發警員不分違規情節，均必須預留證據，以便事後提
    出供法院審酌，除有現實技術可行性之困難外，勢必將大幅
    提高交通管理之行政成本，並嚴重削弱道路交通管理之行政
    效能。
 4、又警察舉發交通違規行為，若能舉出以科學儀器所取得之證
    據資料加以佐證，對於事實之釐清固有助益，惟當場舉發交
    通違規並不以照相或錄影存證為其要件，亦不以舉發照片或
    影片為唯一之證明方法，已如前述，本件舉發單位員警於10
    9 年4 月14日17時30分許在臺南市新營區復興路與長榮路口
    ，親眼目睹原告駕駛系爭車牌號碼000-000 號輕型機車，沿
    復興路（西往東方向）於紅燈狀態下直行通過長榮路口，員
    警見狀依法攔查並當場告知闖紅燈之違規，本院審酌該警員
    對於當日目視舉發過程言之鑿鑿，無明顯矛盾可疑之處，並
    考量其與原告素不相識，並無仇怨，尚不致僅為績效，即干
    冒公務員登載不實罪之風險而於公文書虛偽填載錯誤資訊，
    故堪認其記載應屬真實。本件依舉發單位警員於臺南市政府
    警察局新營分局109 年4 月30日南市警營交字第1090213478
    號函查復內容所載，已足以形成原告客觀上構成道路交通管
    理處罰條例第53條第1 項違規行為之心證。
 5、綜上所述，被告以原告有「駕車行經有燈光號誌管制之交岔
    路口闖紅燈」之違規行為，而依道路交通管理處罰條例第53
    條第1 項及第63條第1 項第3 款，裁處原告罰鍰新臺幣1,80
    0 元，並記違規點數3 點，於法並無不合，原告訴請撤銷為
    無理由，應予駁回。
(三)本件判決基礎已經明確，兩造其餘的攻擊防禦方法及訴訟資
    料經本院斟酌後，核與判決結果不生影響，無一一論述的必
    要，一併說明。
六、結論：
(一)原處分合法。原告訴請撤銷為無理由，應予駁回。
(二)本件第一審裁判費為300 元，應由原告負擔，爰確定第一審
    訴訟費用額如主文第2項所示。
中　　華　　民　　國　110  　　年　　3　月　　 22　　日
                  行政訴訟庭　法　官　朱中和
一、上為正本係照原本作成。
二、如不服本判決，應於判決送達後20日內，向本院提出上訴狀
    並表明上訴理由（原判決所違背之法令及其具體內容或依訴
    訟資料可認為原判決有違背法令的具體事實），其未載明上
    訴理由者，應於提出上訴後20日內向本院補提理由書（上訴
    狀及上訴理由書均須按他造人數附繕本，如未按期補提上訴
    理由書，則逕予駁回上訴），並應繳納上訴裁判費新臺幣75
    0 元。
中　　華　　民　　國　　110 　年　　3 　　月　　22　　日
                              書記官　周信義

附錄本判決引用的相關條文：

道路交通安全規則 第102條 （第1項）汽車行駛至交岔路口，其行進、轉彎，應依下列規定： 一、應遵守燈光號誌或交通指揮人員之指揮，遇有交通指揮人員指揮與燈光號誌並用時，以交通指揮人員之指揮為準。 道路交通標誌標線號誌設置規則 第170條 （第1項）停止線，用以指示行駛車輛停止之界限，車輛停止時，其前懸部分不得伸越該線。本標線設於已設有「停車再開」標誌或設有號誌之交岔路口，鐵路平交道或行人穿越道之前方及左彎待轉區之前端。  第206條 行車管制號誌各燈號顯示之意義如左： 五、圓形紅燈 （一）車輛面對圓形紅燈表示禁止通行，不得超越停止線或進入路口。 （二）車輛面對與圓形紅燈同亮之箭頭綠燈時，得依箭頭綠燈之指示行進。 （三）在未設行人專用號誌之處，行人面對圓形紅燈時，不管有無箭頭綠燈皆禁止通行。 道路交通管理處罰條例 第53條 （第1項）汽車駕駛人，行經有燈光號誌管制之交岔路口闖紅燈者，處新臺幣一千八百元以上五千四百元以下罰鍰。  第63條 （第1項）汽車駕駛人有下列各款所列條款之一者，除依原條款處罰鍰外，並予記點： 三、有第四十三條、第五十三條或第五十三條之一情形之一者，各記違規點數三點。 行政罰法 第7條 （第1項）違反行政法上義務之行為非出於故意或過失者，不予處罰。 行政訴訟法 第136條 除本法有規定者外，民事訴訟法第二百七十七條之規定於本節準用之。 民事訴訟法 第277條 當事人主張有利於己之事實者，就其事實有舉證之責任。但法律別有規定，或依其情形顯失公平者，不在此限。 



附表：

證據編號        證據名稱或內容 所附卷宗   頁碼 甲證1 桃園市政府交通事件裁決處109年9 月21日桃交裁罰字第58-SX0000000號違反道路交通管理事件裁決書影本1份  本院卷 第27頁 甲證2 臺南市政府警察局新營分局109年4 月14日南市警交字第SX0000000 號舉發違反道路交通管理事件通知單影本1份  本院卷 第29頁 甲證3 佐證照片5 張及109 年5 月20日新營交流道之機慢車道（往新營方向）專用號誌等設施改善會勘簽到表照片1 張  本院卷 第21至25頁 甲證4 臺南市政府交通局109 年6 月5日南市交工字第1090647562號函檢附新營交流道之機慢車道（往新營方向）專用號誌等設施改善會勘紀錄  本院卷 第33至37頁 乙證1 臺南市政府警察局新營分局109年4 月30日南市警營交字第1090213478號函、109 年5 月4 日南市警營交字第1090218304號函及109 年8 月4 日南市警營交字第1090394839號函  本院卷 第61至64頁 乙證2 臺南市政府交通局109 年5 月25日南市交工字第1090619479號函、109 年4 月17日南市交裁字第1090481854號函及違規路口號誌現況照片4 張  本院卷 第65至68頁 乙證3 臺南市政府交通局109 年7 月22日南市交工字第1090822227號函、109 年6 月5 日南市交工字第1090647562號函檢附新營交流道之機慢車道（往新營方向）專用號誌等設施改善會勘紀錄  本院卷 第69至74頁 乙證4 桃園市政府交通事件裁決處109年9 月21日桃交裁罰字第58-SX0000000號違反道路交通管理事件裁決書影本1份  本院卷 第75頁 乙證5 桃園市政府交通事件裁決處109年9 月21日桃交裁罰字第58-SX0000000號違反道路交通管理事件裁決書之送達證書影本1份  本院卷 第76頁 乙證6 機車駕駛人基本資料  本院卷 第77頁 乙證7 機車車籍查詢資料  本院卷 第79頁 乙證8 原告109 年4 月23日、6 月11日交通違規案件陳述書及109 年4月15日、19日申訴信箱意見信函  本院卷 第81至92頁